【裁判字號】    92,台上,4153
【裁判日期】    920731
【裁判案由】    走私
【裁判全文】
最高法院刑事判決                              九十二年度台上字第四一五三號
    上訴人  甲○○
            乙○○
右上訴人等因走私案件，不服台灣高等法院高雄分院中華民國九十二年五月十四日第
二審判決（九十二年度上訴字第六三九號，起訴案號：台灣高雄地方法院檢察署九十
一年度偵字第六八八九號），提起上訴，本院判決如左：
    主  文
上訴駁回。
    理  由
按刑事訴訟法第三百七十七條規定，上訴於第三審法院，非以判決違背法令為理由，
不得為之。是提起第三審上訴，應以原判決違背法令為理由，係屬法定要件。如果上
訴理由狀並未依據卷內訴訟資料，具體指摘原判決不適用何種法則或如何適用不當，
或所指摘原判決違法情事，顯與法律規定得為第三審上訴理由之違法情形，不相適合
時，均應認其上訴為違背法律上之程式，予以駁回。本件上訴人甲○○、乙○○上訴
意旨略稱：(一)原判決認定上訴人等犯罪之地點係在福建省「東山港外八海浬」，並非
在「東山港內」，該處應屬我國領域，非大陸地區。(二)漁貨屬於免稅物品，並無檢疫
問題，亦與社會治安、道德秩序無關，上訴人等之行為依懲治走私條例處罰，應非立
法之目的云云。
惟查：(一)原判決撤銷第一審判決，依牽連犯並適用有利於上訴人等之行為時法，改判
論處上訴人等共同私運管制物品進口，逾公告數額（乙○○累犯）罪刑。係依憑上訴
人等在行政院海岸巡防署（下稱海巡署）詢問時及原審審理中之自白；共犯顏福三、
張益賓在海巡署詢問時或偵審中之供述；證人即海巡署人員林典良之指證。並有昇源
興號機漁船（含船員）進出港檢查表、海巡署第五海巡隊第一○○○二組（艇）臨檢
紀錄表、財政部高雄關稅局函、行政院農業委員會水產試驗所函、現場照片、扣押單
等附卷，及私運進口如原判決附表所示之漁貨扣案可稽，以為論據。並敘明：(1)甲○
○係高雄籍「昇源興」號ＣＴ五｜○七四四號漁船船長，乙○○（曾於民國八十五年
間犯走私罪，經台灣台北地方法院判處有期徒刑四月，於八十八年一月二十九日執行
完畢）、顏福三（已判刑確定）、張益賓（另行審結）為該漁船之船員。四人明知中
華民國船舶，非經主管機關許可，不得航行至大陸地區，且不得自大陸地區私運物品
進入臺灣地區，竟共同基於擅自航行至大陸地區及私運管制物品進口之犯意，於九十
一年三月五日中午十二時二十分許，駕駛上開漁船從高雄港中和安檢站報關出海，而
於同年月二十七日中午，航行至大陸地區福建省之東山港，向大陸地區人民購得如原
判決附表所示之漁貨（合計七萬七千六百二十六公斤），裝載在漁船船艙，旋於同年
月二十九日一次私運上開重量超過一千公斤之管制進口物品返航，欲從高雄港第二港
口私運進口。嗣於同年月三十一日下午四時三十分許，航行至高雄港第二港口外八海
浬處（已進入十二浬之領海），而進入臺灣地區時，為海巡署人員查獲，並扣得前揭
漁貨。(2)前揭事實，迭據上訴人等在海巡署詢問時及原審審理中坦承不諱，核與共犯
顏福三、張益賓在海巡署詢問時或偵審中之供述，及證人即海巡署人員林典良在審判
中結證之情節相符。並有昇源興號機漁船（含船員）進出港檢查表、海巡署第五海巡
隊第一○○○二組（艇）臨檢紀錄表、財政部高雄關稅局函、行政院農業委員會水產
試驗所函、現場照片、扣押單等附卷，及私運進口如原判決附表所示之漁貨扣案可資
證明。(3)卷附之照片已顯示，扣案之漁貨係經過加工、包裝，紙箱上並印有大陸地區
之簡體字。又證人即當日查獲本案之海巡署小隊長林典良亦證稱：漁貨之種類、數量
繁多，有些是深海魚類，有些是在沙灘附近之魚類，並非在一個海域可以同時捕獲，
況大量之蟹肉、蝦仁已經剝殼完畢，亦不可能在短時間內完成。另經送請行政院農業
委員會水產試驗所鑑定結果，扣案之「日月貝」為「蝦夷海扇蛤」，生活於低溫高鹽
淺海區，分佈於日本、韓國、中國；且有部分漁貨已經煮熟，有該試驗所九十一年十
月九日農水試漁字第○九一二二○三八三五號函及其檢附之漁貨樣品鑑定報告可憑，
足證扣案之漁貨來自大陸地區。(4)行政院於九十年十一月二十九日以台九十財字第○
六六五八九號公告，修正依懲治走私條例第二條第四項公告之「管制物品項目及其數
額」丙項內容，並增訂丙項第五款，規定一次私運「海關進口稅則第一章至第八章所
列之物品及稻米、稻米粉、花生、茶葉、種子（球）」，其總額由海關照緝獲時之完
稅價格計算，超過新臺幣十萬元者，或重量超過一千公斤者，為管制進口物品。而扣
案如附表所示之漁貨屬於海關進口稅則第三章所列之物品，有行政院之前揭公告及海
關進口稅則第三章之節錄各一份在卷可憑（見偵查卷第三十八頁、第八十至八十五頁
）。又上訴人等私運進口之上開漁貨，重量合計達七萬七千六百二十六公斤，業經財
政部高雄關稅局處分沒入確定，有該關稅局九一年第○四五七號處分書及扣押單在卷
可查。因認上訴人等自大陸地區私運上開管制物品進入臺灣地區，依懲治走私條例第
十二條規定，以私運物品進口論，應適用懲治走私條例第二條第一項處斷，為其所憑
之證據及認定之理由。而以上訴人等雖曾辯解：部分漁獲係自行捕撈，及漁船是因故
障而漂流至大陸地區云云，乃飾卸之詞，不可採信等情綦詳。(二)依據臺灣地區與大陸
地區人民關係條例第二條第一款、第二款規定「臺灣地區：指臺灣、澎湖、金門、馬
祖及政府統治權所及之其他地區」。「大陸地區：指臺灣地區以外之中華民國領土」
。原判決認定上訴人等至大陸地區福建省之東山港，向大陸地區人民購得如原判決附
表所示之漁貨，私運返台，係自大陸地區私運物品進入臺灣地區，已敘明所憑之證據
及認定之理由。又扣案之漁貨屬於海關進口稅則第三章所列之物品，原判決亦已詳為
說明。上訴意旨以：渠等犯罪之地點係在福建省「東山港外八海浬」，並非在「東山
港內」，該處應屬我國領域，非大陸地區。及漁貨屬於免稅物品，無檢疫問題，亦與
社會治安、道德秩序無關云云。徒憑己見，就原判決已說明事項或屬原審採證認事職
權之適法行使，任意指摘為違法，顯與法律規定得為第三審上訴理由之違法情形，不
相適合。其上訴違背法律上之程式，應予駁回。又裁判上一罪案件之重罪得提起第三
審上訴，其輕罪部分雖不得上訴，依審判不可分原則，第三審法院亦應併予審判，但
以重罪部分之上訴合法為前提，如該上訴為不合法，第三審法院既應從程序上予以駁
回，而無從為實體上判決，對於輕罪部分自無從適用審判不可分原則，併為實體上審
判（本院七十六年臺上字第二二○二號判例參照）。按刑事訴訟法第三百七十六條所
列各罪之案件，經第二審判決者，不得上訴於第三審法院，法有明文。原判決認定上
訴人等未經主管機關許可，違反臺灣地區與大陸地區人民關係條例第二十八條第一項
規定，擅自航行至大陸地區部分，係犯同條例第八十條第一項之罪，並與私運管制物
品進口罪有方法結果之牽連關係，應從一重之私運管制物品進口罪處斷。而臺灣地區
與大陸地區人民關係條例第八十條第一項之罪，核屬刑事訴訟法第三百七十六條第一
款之案件，依上開說明，既經第二審判決，自不得上訴於第三審法院。本件私運管制
物品進口罪部分之上訴為不合法，應從程序上駁回，已如前述，則對於裁判上一罪之
輕罪，即違反臺灣地區與大陸地區人民關係條例部分，自無從併為實體上審判，應併
予駁回。
據上論結，應依刑事訴訟法第三百九十五條前段，判決如主文。
中      華      民      國    九十二    年      七      月    三十一    日
                              最高法院刑事第十一庭
                                  審判長法官  呂  潮  澤
                                        法官  陳  世  雄
                                        法官  孫  增  同
                                        法官  林  開  任
                                        法官  黃  正  興
      右正本證明與原本無異
                                              書  記  官
中      華      民      國    九十二    年      八      月      五      日
                                                                        Ｒ


司法院資訊處製作；財團法人民間司法改革基金會備份。
